【裁判字號】    99,上訴,1330
【裁判日期】    991008
【裁判案由】    違反毒品危害防制條例
【裁判全文】
臺灣高等法院高雄分院刑事判決        99年度上訴字第1330號
上  訴  人
即  被  告  甲○○
指定辯護人  鄭旭廷律師
上列上訴人因違反毒品危害防制條例案件，不服臺灣高雄地方法
院99年度訴字第363 號中華民國99年6月18日第一審判決（起訴
案號：臺灣高雄地方法院檢察署99年度偵字第2652號），提起上
訴，本院判決如下：
     主  文
上訴駁回。
     理  由
一、按不服地方法院之第一審判決而上訴者，須提出上訴書狀，
    並應敘述具體理由，上訴書狀未敘述上訴理由者，應於上訴
    期間屆滿後20日內補提理由書於原審法院。逾期未補提者，
    原審法院應定期間先命補正。但上訴書狀已敘述理由，惟所
    敘述者非屬具體理由，則屬不符上訴之法定程式，由第二審
    法院以其上訴不合法律上程式，判決駁回，不生定期命補正
    之問題，刑事訴訟法第350 條第1 項、第361 條、第362 條
    、第367 條定有明文。
二、次按，上開所稱「上訴書狀應敘述具體理由」，係指須就不
    服之判決為具體之指摘而言，如僅泛稱原判決認事用法不當
    或採證違法、判決不公等，均非具體理由（法院辦理刑事訴
    訟案件應行注意事項第162 點參照）；復按所謂具體理由，
    必係依據卷內既有訴訟資料或提出新事證，指摘或表明第一
    審判決有何採證認事、用法或量刑等足以影響判決本旨之不
    當或違法，而構成應予撤銷之具體事由，始克當之（例如：
    依憑證據法則具體指出所採證據何以不具證據能力，或依憑
    卷證資料，明確指出所為證據證明力之判斷如何違背經驗、
    論理法則）；倘僅泛言原判決認定事實錯誤、違背法令、量
    刑失之過重或輕縱，而未依上揭意旨指出具體事由，或形式
    上雖已指出具體事由，然該事由縱使屬實，亦不足以認為原
    判決有何不當或違法者（例如：對不具有調查必要性之證據
    ，法院未依聲請調查亦未說明理由，或援用證據不當，但除
    去該證據仍應為同一事實之認定），皆難謂係具體理由，俾
    與第二審上訴制度旨在請求第二審法院撤銷、變更第一審不
    當或違法之判決，以實現個案救濟之立法目的相契合，並節
    制濫行上訴」（最高法院97年度台上字第892 號判決意旨參
    照）。是如上訴理由書狀並未依據卷內訴訟資料，具體指摘
    原判決認事用法有何違法或不當之情形，即屬上訴未敘述具
    體理由。
三、另按刑之酌減、量定及定執行刑等，為法院依實體法或程序
    法等相關規定，得依職權審酌、自由裁量之事項，不得任意
    指摘，必須具體表明原審判決所為自由裁量之行使，未合乎
    法律之目的，違背內部性界限，而屬權利濫用之違法，或違
    反比例原則、平等原則、公平正義等法則，始足當之，否則
    非屬具體理由，可逕由程序上予以駁回（最高法院71年3 月
    2 日71年度第3 次刑事庭會議決議三之意旨參照）。
四、本件上訴人即被告甲○○（下稱被告）因犯轉讓第一級毒品
    罪，共2 罪，均累犯，各處如附表編號1 、2 所示之刑；又
    犯販賣第一級毒品罪，共7 罪，均累犯，各處如附表編號3
    至9 所示之刑。應執行有期徒刑貳拾年在案。而被告於上訴
    期間之民國（下同）99年7 月5 日向原審法院提出上訴狀，
    上訴理由略以：「被告轉讓第1 級毒品海洛因部分，動機係
    不忍見到郭建明、羅中男二人毒癮發作時，那種生不如死的
    痛苦，才給予2 人微量海洛因解癮，原審各量處有期徒刑7
    月，刑度失重。被告販賣第1 級毒品海洛因部分，被告販毒
    行為，與一般大量或論斤計兩賣毒之犯罪情狀相較，堪認危
    害尚屬輕微，如科處法定最低度刑，難謂法律之適用符合公
    平、正義原則，應引用刑法第59條酌減其刑。本件被告所犯
    如附表編號3 至7 之販賣第1 級毒品罪，原審係因被告於偵
    、審中自白，而減輕其刑，各處有期徒刑15年；另被告所犯
    如附表編號8 至9 之販賣第1 級毒品罪，原審係以被告自首
    及自白犯罪，才獲判各有期徒刑13年，以上均非適用刑法第
    59條酌減其刑，益顯原判決均係以法定最低度刑，即無期徒
    刑，作為量刑之基礎，完全漠視社會觀感及本案犯罪情節」
    等語。
五、經查，原審判決就被告所犯轉讓第1 級毒品罪、販賣第一級
    毒品罪之量刑及定刑部分，已就：「被告明知海洛因對於人
    體危害甚鉅，如任其氾濫、擴散，將影響國民身心健康及社
    會治安，竟仍將海洛因轉讓、販賣予他人，助長毒品氾濫，
    惟念其犯後坦白承認犯行，態度良好，並考量其教育程度、
    家庭經濟狀況，及其轉讓海洛因次數共2 次、販賣海洛因次
    數達7 次，獲利金額僅4000元，檢察官就被告2 次轉讓第一
    級毒品犯行，各求處有期徒刑3 年，就被告販賣第一級毒品
    犯行求處無期徒刑，均似嫌過重」等一切情狀，對被告有利
    或不利之量刑、定刑事項，均已詳加審酌及衡量；另就本件
    被告之犯行，不適宜引用刑法第59條酌減其刑之規定，亦臚
    列：「按犯罪之情狀顯可憫恕，認科以最低度刑仍嫌過重者
    ，得酌量減輕其刑，刑法第59條定有明文。而刑法第59條之
    酌量減輕其刑，必於犯罪之情狀，或犯罪另有特殊之原因與
    環境等等，在客觀上足以引起一般同情，認為即予宣告法定
    低度刑期尤嫌過重者，始有其適用，至被告素行正當，情節
    輕微，子女眾多等僅可為法定刑內從輕科刑之標準，不得據
    為酌量減輕其刑之理由（最高法院28年上字第1064號、45年
    台上字第1165號、46年台上字第935 號、51年台上字第899
    號判例參照）。查毒品之危害，除戕害施用者之身心健康外
    ，且造成整體國力之實質衰減，毒品之施用者為取得購買毒
    品所需之金錢，往往亦衍生家庭、社會治安問題，因之政府
    近年來為革除毒品之危害，大力宣導毒品禁誡，被告為智慮
    成熟之成年人，對此自難諉為不知，然其竟明知而違背上開
    禁誡法令，販賣海洛因予他人，依其行為之原因及環境，在
    客觀上實不足引起一般同情，難認其犯罪情狀堪以憫恕。況
    被告已依修正後毒品危害防制條例第17條第2 項規定減刑，
    經減刑後，所為之宣告刑，與其犯行亦屬相當，尚無情輕法
    重之情，故本件自不得引用刑法第59條規定酌減其刑。」等
    理由，詳予論述分析，並對原審被告之辯護人所為應適用刑
    法第59條酌減其刑之主張，加予指駁，核認事用法，均無違
    誤，量刑及定刑，亦符罪刑相當原則，原審判決所為量刑及
    定刑部分，其自由裁量權之行使，合乎法律之目的，既無違
    背內部性界限，亦無權利濫用之違法情事，或違反比例原則
    、平等原則、公平正義等法則。被告上訴書狀，未依據卷內
    既有訴訟資料，具體指出原判決所依憑證據法則及所採證據
    ，如何不具證據能力，亦未依憑卷證資料，明確指出原審所
    為證據證明力之判斷，如何違背經驗、論理法則，或提出新
    事證，指摘或表明原審判決有何採證認事、用法或量刑等足
    以影響判決本旨之不當或違法，而足以構成應予撤銷之具體
    事由，僅泛言轉讓海洛因，係出於不忍見友人毒癮發作時遭
    受生不如死痛苦之動機，販賣海洛因非大量，危害輕微，情
    輕法重，原審未依刑法第59條酌減其刑，法律之適用，不符
    公平、正義原則等，指摘原判決量刑過重云云，核被告上訴
    書狀，顯未具備「應敘述具體理由」之要件。
六、綜上所述，被告所提出之上訴理由，均非依據卷內既有訴訟
    資料或提出新事證，具體指摘原判決上開採證認事，有何足
    以影響判決本旨之不當或違法，而構成應予撤銷之具體事由
    ，徒以「伊轉讓第1 級毒品海洛因，係出於不忍見到友人毒
    癮發作時那種生不如死的痛苦之動機，原審各量處有期徒刑
    7 月，刑度失重。又被告販賣第1 級毒品海洛因，非屬大量
    或論斤計兩之大型販毒，危害尚屬輕微，如仍科處法定最低
    度刑，難謂法律之適用符合公平、正義原則，應引用刑法第
    59條酌減其刑。原審僅依伊自首及伊於偵、審中自白，而減
    輕其刑，並未適用刑法第59條酌減其刑」等，而指摘原判決
    不當，請求撤銷改判，揆諸首揭說明，被告所提之前述上訴
    理由，核與刑事訴訟法第361 條第2 項所稱上訴書狀應「敘
    述具體理由」之規定，顯非相當，其上訴顯屬違背法律上之
    程式，應由本院依同法第367 條前段、第372 條規定，不經
    言詞辯論，判決如主文。
據上論斷，應依刑事訴訟法第367 條前段、第372 條，判決如主
文。
中    華    民    國    99    年    10    月    8     日
                刑事第五庭    審判長法  官  曾永宗
                                    法  官  任森銓
                                    法  官  鍾宗霖
以上正本證明與原本無異。
如不服本判決應於收受本判決後10日內向本院提出上訴書狀，其
未敘述上訴理由者，並得於提起上訴後10日內向本院補提理由書
狀（應附繕本）。
中    華    民    國    99    年    10    月    8     日
                                    書記官  邱麗莉
附表：
 ┌──┬──────────────────────┬─────┐
 │編號│         主          文                     │犯罪事實  │
 ├──┼──────────────────────┼─────┤
 │ 1  │甲○○轉讓第一級毒品，累犯，處有期徒刑柒月。│原判決事實│
 │    │                                            │欄一之(一)部│
 │    │                                            │分        │
 ├──┼──────────────────────┼─────┤
 │ 2  │甲○○轉讓第一級毒品，累犯，處有期徒刑柒月。│原判決事實│
 │    │                                            │欄一之(二)部│
 │    │                                            │分        │
 ├──┼──────────────────────┼─────┤
 │ 3  │甲○○販賣第一級毒品，累犯，處有期徒刑拾伍年│原判決事實│
 │    │貳月，扣案如原判決附表一編號3 、如原判決附表│欄一之(三)部│
 │    │二編號9 所示之物、販賣第一級毒品所得財物新臺│分        │
 │    │幣伍佰元均沒收。                            │          │
 ├──┼──────────────────────┼─────┤
 │ 4  │甲○○販賣第一級毒品，累犯，處有期徒刑拾伍年│原判決事實│
 │    │貳月，扣案如原判決附表一編號3 、如原判決附表│欄一之(四)部│
 │    │二編號9 所示之物、販賣第一級毒品所得財物新臺│分        │
 │    │幣伍佰元均沒收。                            │          │
 ├──┼──────────────────────┼─────┤
 │ 5  │甲○○販賣第一級毒品，累犯，處有期徒刑拾伍年│原判決事實│
 │    │貳月，扣案如原判決附表一編號3 、如原判決附表│欄一之(五)部│
 │    │二編號9 所示之物、販賣第一級毒品所得財物新臺│分        │
 │    │幣伍佰元均沒收。                            │          │
 ├──┼──────────────────────┼─────┤
 │ 6  │甲○○販賣第一級毒品，累犯，處有期徒刑拾伍年│原判決事實│
 │    │貳月，扣案如原判決附表一編號3 、如原判決附表│欄一之(六)部│
 │    │二編號9 所示之物、販賣第一級毒品所得財物新臺│分        │
 │    │幣伍佰元均沒收。                            │          │
 ├──┼──────────────────────┼─────┤
 │ 7  │甲○○販賣第一級毒品，累犯，處有期徒刑拾伍年│原判決事實│
 │    │貳月，扣案如原判決附表一編號3 、如原判決附表│欄一之(七)部│
 │    │二編號9 所示之物、販賣第一級毒品所得財物新臺│分        │
 │    │幣伍佰元均沒收。                            │          │
 ├──┼──────────────────────┼─────┤
 │ 8  │甲○○販賣第一級毒品，累犯，處有期徒刑拾參年│原判決事實│
 │    │，扣案如原判決附表一編號3 、如原判決附表二編│欄一之(八)部│
 │    │號9 所示之物、販賣第一級毒品所得財物新臺幣伍│分        │
 │    │佰元均沒收。                                │          │
 ├──┼──────────────────────┼─────┤
 │ 9  │甲○○販賣第一級毒品，累犯，處有期徒刑拾參年│原判決事實│
 │    │，扣案如原判決附表二編號8 所示之物沒收銷燬，│欄一之(九)部│
 │    │如原判決附表一編號3 、如原判決附表二編號9 所│分        │
 │    │示之物、販賣第一級毒品所得財物新臺幣壹仟元均│          │
 │    │沒收。                                      │          │
 └──┴──────────────────────┴─────┘

司法院資訊處製作；財團法人民間司法改革基金會備份。
